台灣苗栗地方法院刑事判決　　　　　　　　　　　　　九十一年度訴字第一五九號
　　公　訴　人　臺灣苗栗地方法院檢察署檢察官
　　被　　　告　甲○○
　　　　　　　　丁○○
　　共　　　同　　　　　本院公設辯護人戊○○
　　指定辯護人
右列被告因強盜案件，經檢察官提起公訴（九十一年度偵字第九四三號），本院判決
如左：
    主  文
甲○○共同意圖為自己不法所有，帶兇器，以強暴，致使不能抗拒而取他人之物，
處有期徒刑柒年貳月。
丁○○共同意圖為自己不法所有，以強暴，致使不能抗拒而取他人之物，處有期徒刑
伍年陸月。
    事  實
一、甲○○與丁○○二人，共同基於意圖為自己不法所有之犯意聯絡及行為分擔，於
    民國九十一年三月三日上午十一時許，騎乘車號ＪＵ九—五六六號重型機車，前
    往乙○○位於苗栗縣三灣鄉銅鏡村七鄰七十三之二號住所附近，二人事前謀議推
    由丁○○前往敲門佯稱借電話，甲○○藏匿於乙○○住所旁伺機行動以強取財物
    。適乙○○及其妻丙○○於同日十一時三十分許自外返回住所，丁○○即依先前
    計畫向乙○○佯稱欲借電話，而進入乙○○之前開住所，丙○○隨即將大門關上
    ；甲○○則另出於自己單獨之意思，於屋外又隨手撿拾可供兇器使用之塑膠棍一
    支，以供使用。隔數分鐘後，丁○○佯稱電話不通，且不斷向屋外張望，丙○○
    發覺可疑而往屋外觀看，乃發現甲○○手持塑膠棍一支，且將該塑膠棍藏於身後
    站立於屋外。丙○○因誤認甲○○為丁○○之男友，乃告知丁○○儘速離開，當
    開門之際，甲○○即持該塑膠棍趁機強行進入該住宅（侵入住宅部分未據告訴）
    ，丁○○並即守在該門口處把風。甲○○進入該住所後，隨即將乙○○推倒在地
    ，丙○○本欲趁機衝出門外喊救，甲○○即將其拉住並將其推向廚房處，在拉扯
    間而扯斷丙○○脖子上之項鍊，其中一截乃掉落於地上（毀損部分未據告訴）。
甲○○嗣又出手搜尋乙○○之身上財物，並手持該塑膠棍，喝令乙○○及丙○○
    二人交出身上之財物，致丙○○、乙○○二人無法抗拒，丙○○乃將乙○○上衣
    口袋內之現金新臺幣（下同）一百五十元及「阿爾卡特」牌之行動電話一支交予
    甲○○，並任由甲○○動手將其身上之戒子二枚強行拔下交予丁○○。甲○○與
    丁○○於得手後，隨即騎乘前開機車逃逸。嗣經乙○○及丙○○報案後，經警在
    乙○○之住所扣得該塑膠棍一支後，隨即循線先於九十一年三月三日十九時許，
    在苗栗縣頭份鎮○○路三七巷十三號查獲丁○○持有該「阿爾卡特」牌行動電話
    一支，嗣又於同日二十一時十五分許，在苗栗縣「為恭醫院」前查獲甲○○。
二、案經苗栗縣警察局頭份分局報請臺灣苗栗地方法院檢察署檢察官偵查起訴。
    理  由
一、右揭強取被害人乙○○、丙○○財物之事實，訊據被告甲○○、丁○○在審理中
    已供認不諱，經核與被害人乙○○、丙○○二人在警訊中供述內容相符；而被告
    作案時騎用之ＪＵ九—五六六號重型機車，係屬賴鈺芳所有，由林國鴻管理使用
    ，犯案當時，係由被告甲○○向林國鴻借用中，亦經證人賴鈺芳、林國鴻在警訊
    中證述在卷；又被害人所有之行動電話一支，係於九十一年三月三日經警依法於
    丁○○之頭份鎮○○里○○街三六七之五號住處，當場於丁○○置於桌上之皮包
    內取出，亦有扣押筆錄、扣押物品目錄表、扣押收據、贓物認領保管單及現場照
    片十六幀等附卷可稽，質之丁○○亦屬實在；此外，復有扣案之塑膠棍一支在案
    可憑，綜此堪認被告二人前開自白與事實相符。次查：
（一）被告丁○○在審理中雖辯稱：我沒有動手，只有在旁幫助云云；被告甲○○供
      稱：是我一人所為，丁○○沒有動手幫助云云。惟查，有關刑法上共同正犯之
      認定，以行為人間就犯罪行為之實施，有犯意之聯絡與行為之分擔為要件；所
      謂「幫助犯」，係指基於幫助他人犯罪之意思，而為實施犯罪構成要件以外之
      行為；考諸被告甲○○在警訊中供稱：「我是昨天早上十點多，去找丁○○一
      起出去看有沒有什麼錢好賺。我因以前住過附近，知道銅鏡村七鄰七三之二號
      有住一對老夫婦：：我因之前向丁○○提過這一對老夫婦，丁○○則向我說去
      那對老夫婦家，看可不可以下手搶。我們到達該處時，剛好乙○○、丙○○二
      夫婦返家，丁○○則向他們表示要進屋內借電話；過一會我要進屋內時，剛好
      屋旁有一支塑膠管，我則順手拿起，站在門口叫開門，他老婆見狀就邊開門邊
      推丁○○出門，我就衝進去，丙○○見狀就要往外跑，我立即把丙○○拉住不
      讓她出去，並出口對他們說我們只要錢，叫他們把錢拿出來。然後我就從乙○○的身上搜括，脖子上有無金項鍊及錢財，後來他老婆丙○○則說你不要動手
      ，錢我拿給你，便從乙○○長褲後口袋拿出現金一百五十元。原本要離開了，
      但丁○○說那女的手上有戒指，我就過去叫她把戒指拆下來，因她拆的很慢，
      我則幫她拆下。戒指共有三枚，只拆二枚，另一枚拆不下；另外一支行動電話
      也一起交付給我。：：我進去時，他老婆有大喊救命，我為了要控制她及摀住
      她的嘴巴而有發生拉扯行為：：（問：為何要選那對老夫婦下手？）因為他們
      家附近都沒有鄰居，且是老夫婦」等語；在偵查中又供稱：「我們倆人在聊天
      時，聊到最近生活不好過，她（指丁○○）問我會不會敲車子的玻璃，並說她
      敲過一次，車內有錢或東西可拿：：我聽後才說三灣鄉有一對老夫婦居住之事
      ：：下樓之後，她問我是不是去上次你說的地方，我說是。她問我要不要帶東
      西去，我說不用，於是我們二人騎機車直奔三灣鄉○○路上我們邊研究；她問
      我如何進去，我說你是女孩子，不會想個理由，向他們借個電話就進去了。然
      後我們到達目的地。我們先在被害人住處附近繞了一圈，看看地形，順便看看
      有沒有人，接著在被害人住處附近一百公尺下坡的路邊停下來。我說：你先騎
      機車到被害人住所，我從旁邊山路繞到被害人住宅旁。她在被害人門口喊，不
      到五分鐘，被害人夫婦就從外邊回來：：丁○○站在門口擋著門，並把門關起
      來，我把被害人的財物拿給她：：我說的都是實話，我沒有誣陷丁○○。」等
      語；被告丁○○供稱：「（問：甲○○何時跟你聊到被害人住處？）案發當天
      早上有跟我提過。我當天坐甲○○的車回南庄，他出門時有說要去賺錢。到了
      案發地點，他才說他的賺錢方式是要去搶錢。：：到被害人住處前斜坡約二十
      公尺處，甲○○停車，我騎他的機車到被害人住所門口」等語，經核與被害人
      乙○○供稱：「剛回到家時，有一名女子在我屋前空地餵小狗，並佯稱要跟我
      借電話：：後來我看見屋外有一名男子手持塑膠管往我大門走：：我太太一開
      門那名男子立即將門推進來，先在我身上搜：：：：再將我太太押到廚房去，
      並威脅我們不要叫，再叫就把你們掐死：：我太太胸部很痛，嫌犯用拳頭推擠
      我太太的胸口。我沒有受傷：：那名女子就站在門口往外看：：」；被害人丙○○供稱：「該女子就站在屋內大門處把風，往外張望，注意門外情況」等語
      ，綜合以觀，被告甲○○、丁○○二人由事前之謀議、行為時之分工迄嗣後之
      贓物共享，均屬一體，渠二人間有犯意之聯絡，行為之分擔甚明，應屬共同正
      犯，並無論以丁○○幫助犯之餘地。被告丁○○所辯伊未動手云云，被告甲○○所供：係伊一人所為，與丁○○無關云云，分別或係卸責之詞，或出於曲意
      護，二者均與事實不符，核無可採。
（二）末按「犯強盜罪而有第三百二十一條第一項各款情形之一者，處七年以上有期
      徒刑。」，九十一年一月三十日修正公佈實施之刑法第三百三十條第一項定有
      明文。而刑法第三百二十一條第一項第三款之帶兇器，其兇器之種類並無限
      制，凡客觀上足以對人之生命、身體、安全構成威脅者均屬之。且只需行竊時
      有帶此種具有危險性之兇器已足，並不以帶之初即有行凶之意圖為必要，
      最高法院七十九年台上字第五二五三號判例可資參照。本件被告甲○○持以強
盜之塑膠棍一支，經當庭勘驗，其質地堅硬，且末端具有膠合之接頭，入手沈
      重，以該塑膠棍持以攻擊他人，客觀上對人之生命身體具有危險性，可供為兇
      器使用，是被告甲○○雖係於行為前隨手撿拾，然既於撿拾後帶該兇器進入
      被害人屋內，並於行為時持供使用，據被害人指訴歷歷，是被告甲○○之行為
      即與刑法第三百三十條第一項之構成要件相合。被告甲○○固於審理中辯稱：
      伊只是持該塑膠棍用以擋門云云，然衡諸被告等其餘之供述，其所辯顯與事理
      未符，尚無足採。惟被告甲○○持以為強盜行為使用之塑膠棍一支，確係在被
      害人乙○○、丙○○二人住處外隨手撿拾，被告丁○○事前並不知悉，嗣於甲○○持該塑膠棍進入被害人屋內時，被告丁○○見狀後因生畏懼之心，曾試圖
      阻止，對甲○○叫稱：「不要，不要」等情，同據被告二人在審理中供明在卷
      ，經核本部分情節，二人所供尚屬一致，應堪採信。按被告丁○○前開之阻止
      或叫稱「不要、不要」等語，雖顯係針對被告甲○○持用塑膠棍一節而為，其
      意只是反對被告甲○○使用塑膠棍，尚無中止強盜行為之意，況嗣後亦未能具
      體發生阻止強盜既遂之結果，故無從據以為中止犯而減免其罪責，然綜合上述
      情節，被告甲○○撿拾塑膠棍一支持以強盜，既係被告甲○○單獨在屋外時，
      出於自己偶然之意思所為，被告丁○○事前並不知悉，亦非二人事前謀議之計
      畫範圍內，而其發現被告甲○○持用塑膠棍施強暴後亦曾試圖阻止（按甲○○
      固曾使用塑膠棍施強暴，惟期間甚為短促，嗣後即丟棄於被害人住處），顯徵
      被告丁○○就持用塑膠棍部分，始終並不認同，是有關被告甲○○持用塑膠棍
      應予加重部分，自應由被告甲○○單獨負其責任，尚不得就此持用兇器之加重
      部分及於事先不知情、事中不同意之丁○○，特此辨明（司法院二十四年七月
      刑庭總會會議決議參照）。
二、核被告甲○○所為，係犯刑法第三百三十條第一項之加重強盜罪；被告丁○○所
    為，係犯刑法第三百二十八條第一項之普通強盜罪。公訴人就被告甲○○部分，
    論引法條僅論及刑法第三百二十八條第一項，而漏未論及其帶兇器加重強盜部
    分，尚有未洽，惟加重部分係屬犯罪事實之擴張，尚無庸變更法條。被告丁○○
    因未參與帶兇器，而不從加重強盜罪論處，惟其與被告甲○○共犯強盜罪部分
    ，二人間有犯意之聯絡與行為分擔，均為共同正犯。爰審酌被告二人之素行均不
    佳（甲○○有違反麻醉藥品管理條例經觀察勒戒、強制戒治之情形；丁○○於八
    十八年間曾犯竊盜罪，經本院判處有期徒刑五月，緩刑五年，於九十年二月十日
    確定，尚在緩刑期間。二人均未構成累犯），且均值盛年，竟不思自食其力，僅
    因缺錢而共同進行強盜，尤以本件被害人乙○○年已高達八十歲，被告等不思敬
    重憐恤，竟仍施以強暴手段，不僅違反倫理，且嚴重侵害人民之生命財產之安全
    ，破壞社會安寧，惡性均屬非輕；惟念彼等於強盜過程中，並未對被害人之生命
    、身體構成嚴重傷害，且犯罪後尚能坦承犯行，深具悔意等一切情狀，各依其參
    與情節之輕重，分別量處如主文所示之刑，以示懲儆。扣案之塑膠管一支，雖係
    被告甲○○持供犯罪使用之物，然既係由被告甲○○在被害人住處隨手撿拾，且
    於行為後仍放置於被害人住處，業據被告等陳明在卷，並有扣押清單及警訊筆錄
    附卷可憑，，是該塑膠棍顯非被告所有，而應發還被害人，公訴人聲請沒收亦有
    未當，爰不宣告沒收。
據上論斷，應依刑事訴訟法第二百九十九條第一項前段，刑法第二十八條、第三百三
十條第一項、第三百二十八條第一項，判決如主文。
本案經檢察官李殷財到庭執行職務。
中      華      民      國    九十一    年      六      月      四      日
                                         臺灣苗栗地方法院刑事第一庭
                                               法  官  楊  台  清
右正本證明與原本無異。
如不服本判決，應於送達後十日內向本院提出上訴狀(須附繕本)，上訴於臺灣高等
法院臺中分院。
                                               書記官  李  惠  雯
中      華      民      國    九十一    年      六      月      四      日
附錄論罪科刑法條
刑法第三百三十條第一項
意圖為自己或第三人不法之所有，而竊取他人之動產者，為竊盜罪，處五年以下有期
徒刑、拘役或五百元以下罰金。
第三百二十八條第一項
第一項：意圖為自己或第三人不法之所有，以強暴、脅迫、藥劑、催眠術或他法，至
　　　　使不能抗拒，而取他人之物或使其交付者，為強盜罪，處三年以上十年以下
　　　　有期徒刑。
